臺灣高等法院臺中分院刑事判決　　　　　民國九十二年度上訴字第一四二二號
　　上　訴　人　臺灣臺中地方法院檢察署檢察官
　　被　　　告　戊○○
　　指定辯護人　本院公設辯護人　甲○○
右上訴人因被告偽造有價證券等案件，不服臺灣臺中地方法院中華民國九十二年六月
十七日第一審判決（民國九十二年度訴字第二五五號，起訴案號：臺灣臺中地方法院
檢察署民國九十一年度偵字第二一○二九號），提起上訴，本院判決如左：
　　主      文
原判決撤銷。
戊○○意圖供行使之用，而偽造有價證券，累犯，有期徒刑參年陸月。
偽造之發票人丙○○，付款人台中縣霧峰鄉農會北柳分部之原號ＡＢ0000000
號面額新台幣伍仟元，九十一年十月二十二日期支票壹張沒收。
　　事      實
一、戊○○曾因偽造有價證券等罪，經定應執行為有期徒刑三年十月，於民國（下同
    ）九十一年六月一日執行完畢。竟仍不思悔改，於同年十月十五日夜間零時許，
  意圖為自己不法之所有，侵入臺中縣霧峰鄉○○○路八十五巷六號，竊取被害人
    丙○○宅內「丙○○」、另「林茂松」其人印章各一顆、霧峰鄉農會支票簿一本
    ，得手後即意圖供行使之用，於同年月二十四日，在臺中市○區○○里○○路五
    十號十二樓之十六租屋處，在丙○○失竊之票號ＡＢ0000000、付款人臺
    中縣霧峰鄉農會北柳分部（下稱霧峰農會）、帳號000000000之空白支
    票上，偽填發票日九十一年十月二十二日、面額新台幣（下同）五千元、盜蓋丙○○印章於其上（下稱系爭支票），待偽造支票完成後，旋於同日持該偽造支票
    ，前往霧峰農會提示，經農會經辦人員通知丙○○報警後，旋經警在戊○○身上
    扣得丙○○失竊空白支票簿一本（空白支票十八張）、票號ＡＢ0000000
    偽造之支票一紙、丙○○印章及林松茂印章各一顆，始以悉上情。
二、案經臺中縣警察局霧峰分局報由臺灣臺中地方法院檢察署檢察官偵查起訴。
　　理      由
一、訊據被告戊○○固坦承伊於系爭支票上簽名、背書並註明地址後，持向霧峰農會
    提示時，為農會經辦人員報警查獲等事實不諱，惟堅決否認有何竊盜、偽造有價
    證券等犯行，辯稱：系爭支票及印章是伊友人丁○○為償還所欠伊債務，而交付
    伊保管並提示，伊以為發票人「丙○○」是丁○○家人而不疑有他，才拿去提示
    票款各等語。惟查：
　(一)系爭支票之來源，業據被害人丙○○於警、偵訊及原審法院審理中供稱：其於九
    十一年十月十五日於自宅發現遭竊等語（見偵查卷第十八、十九、七十五頁及原
    審九十二年二月二十四日審判筆錄）並有扣押物品目錄表一紙附卷可稽，且被告
    戊○○於警訊時亦已坦承前揭票號ＡＢ0000000號偽造支票，除發票人章
    非其所蓋、面額非其所寫外，餘均為其字跡，並有職務報告書、搜索扣押筆錄、
    贓證物品認領保管收據、照片及支票影本等件附卷可稽。
　(二)被告對於系爭支票及十八張空白支票之來源始則辯稱係年籍不詳之男子「阿鴻」
    所交付，嗣又改稱為丁○○所交付，其前後所述不一；且被告所稱丁○○交付支
    票之時間，先稱於上午六、七時，後又稱係半夜十二點至一點，前後供述亦不相
    符合，則該支票是否確如被告所言由丁○○所交付，已非無疑。再者，被告於偵
    訊時稱丁○○係打伊之行動電話0000000000號，聯絡欲將前揭支票簿
    交付給伊，該電話號碼經本院向遠傳電信股份有限公司函查實際用戶為何人時，
    其電話持有人為「林詩涵」（見本審卷第一一五頁），並非被告，則被告所稱丁○○以前開行動電話聯絡並交付支票乙節，顯非實情，無足憑信。
　(三)又被告辯稱丁○○先交付伍仟元之支票，另外交付一本空白支票及丙○○、林茂
    松印章作為抵押用云云，惟查，被告稱丁○○僅積欠伊一萬八千元，倘被告主觀
    上確係認為丙○○為丁○○之親戚，而願意收受系爭支票，則被告大可要求丁○○直接交付記載完成且蓋好章之支票即可，且其收額亦直接記載一萬八千元，又
    何須交付丙○○、林茂松之印章及整本支票中之十八張空白支票給被告，故被告
    所辯有悖與常情，殊難採信。
　(四)再者其中票號ＡＢ0000000號及票號ＡＢ0000000號支票流向，雖
    經原審法院依職權向中華郵政股份有限公司豐原郵局（下稱豐原郵局）函查，豐
    原郵局於九十二年二月十日以營字第○九二○二○○二三一號函覆：票號ＡＢ0
    000000號、發票日九十一年十月二十三日、金額二萬元之支票，業於九十
    一年十月二十日經提示人丁○○向豐原郵局提示，並有函附之客戶相關資料查詢
    及更正表與連線作業郵局票據存款移送單各一紙附卷足憑，證人丁○○亦自承「
    ○六九○六四」郵局帳號為其所有在卷，核與上揭連線作業郵局票據存款移送單
    所載存入帳號相符，該支票經提示因係掛失空白票據而遭退票一節，亦有台中縣
    霧峰農會九十二年三月七日霧農信字第○六四號函附之退票理由單一紙在卷可稽
    ；另票號ＡＢ0000000號、發票日九十二年一月二十七日、金額二萬五千
    元之支票，復於九十二年一月二十七日經不詳年籍姓名之人持向臺灣中小企業銀
    行臺中分行提示，而因係掛失空白票據遭退票，亦有前揭函附之退票理由單一紙
    可證。並與被害人丙○○到庭結證稱：「（問：目前出現的支票有幾張？）九十
    一年十一月二十三日發票之二萬元及五千元各一張支票，及九十二年霧峰分局通
    知我有人再去提示二萬五千元的支票一張，提示人與被告、丁○○不同人，另外
    還有一張二萬元要去霧峰鄉農會提領，農會告訴他這張支票已經被掛失，提示人
    就跑掉了」各等語大致相符（見原審九十二年二月二十四日審判筆錄），並經證
    人丙○○迭於偵訊時證述在卷（見偵查卷第五十七、六十頁筆錄）。惟查，丙○○係於九十一年十月十五日夜間失竊其所有之空白支票簿一本，而警方係於九十
    一年十一月二十二日在被告身上查獲空白支票簿一本（空白十八張）及偽造支票
    一張，且警方查獲時已有七張支票不見（包括ＡＢ0000000號及票號ＡＢ
    0000000號），而由丙○○失竊支票簿至警方查獲該支票簿期間，相隔有
    七日之久，則前揭票號八二九及八三○等二張支票，是否有可能遭被告轉讓流通
    至他人持有中，非無可能。故尚不得僅以前揭失竊支票之提示期間為九十一年十
    月二十八日、九十二年一月二十七日，而被告係於九十一年十月二十四日送觀察
    勒戒，故不可能由被告所竊得為由，遽為有利被告之認定，至為顯然。
　(五)綜上所述，本件被告有右揭竊盜、偽造有價證券之犯行，事證明確，堪予認定。
    上開所辯或與事實不符；或為其等個人事後推諉之詞，均不足採信。
二、核被告所為，係犯刑法第三百二十一條第一項第一款之加重竊盜罪、同法第二百
    零一條第一項之意圖供行使之用而偽造有價證券罪，被告盜用印章之行為係偽造
    有價證券之部分行為，不另論罪，被告意圖供行使之用而偽造有價證券後復持以
    行使，行使之低度行為為偽造之高度行為所吸收。被告所犯上開加重竊盜罪、偽
    造有價證券罪間，具有方法結果之牽連關係，為牽連犯，應從一重之偽造有價證
    券罪處斷。查被告曾有竊盜、偽造有價證券、過失致死等前科紀錄，其中因違反
    偽造有價證券等罪，經定應執行有期徒刑四年六月，於九十一年六月一日執行完
    畢，有本院被告全國前案紀錄表附卷可憑（見本審卷第二十一頁），其於五年內
    再犯前開有期徒刑以上之罪，為累犯，應依法加重其刑。詎原審法院疏予詳察，
    遽為被告無罪判決之諭知，尚有未洽，上訴人即檢察官上訴意旨認原審為被告無
    罪之判決，尚有未洽，指摘原判決不當，為有理由，應由本院將原判決予以撤銷
    。爰審酌被告之素行狀況、犯罪動機、手段、所生危害等一切情狀，量處如主文
    第二項所示之刑。扣案之票號ＡＢ0000000號、發票人為丙○○，面額伍
    千元、發票日九十一年十月二十二日之支票壹張，付款人台中縣霧峰鄉農會北柳
    分部之支票壹張，依法宣告沒收。
三、公訴意旨另以：被告戊○○於九十一年十月十五日夜間零時許，意圖為自己不法
    之所有，侵入台中縣霧峰鄉○○○路八十五巷六號，竊取丙○○宅內之男用手錶
    一只、公司印章一枚、霧峰鄉農會存摺一本，嗣為警在被告身上查獲扣得丙○○
    失竊空白支票簿一本（空白十八張）、票號ＡＢ0000000偽造支票一紙、
    丙○○及林松茂印章各一顆，始知上情，因認被告涉犯刑法第三百二十一條第一
    項第一款之加重竊盜罪嫌云云。
四、惟查，被害人丙○○並未指述前揭男用手錶一只、公司印章一枚及霧峰鄉農會存
    摺一本等財物係被告所竊取，且復末查獲被告有何使用或持有男用手錶一只、公
    司印章一枚及霧峰鄉農會存摺一本等情，則尚難僅以被告持有本案扣案之支票十
    九張（即空白十八張及另伍千元之一張）及印章四顆，即認定被告尚有竊取前揭
    物品之犯行。此外復查無其他積極證據足資證明被告有上開犯行，此部分不能證
    明被告犯罪，原應為無罪之諭知，然公訴意旨認此部分與前開有罪部分有裁判上
    一罪之關係，此部分爰不另為無罪之諭知，附此明。
五、據上論斷，應依刑事訴訟法第三百六十九條第一項前段、第三百六十四條、第二
    百九十九條第一項前段，刑法第二百零一條第一項、第三百二十一條第一項第一
    款、第五十五條、第四十七條、第二百零五條、罰金罰鍰提高標準條例第一條前
    段，判決如主文。
本案經檢察官乙○○到庭執行職務。
中      華      民      國　    九十三     年     五      月    十二　　日
　　　　　　　　　　　　　　　　臺灣高等法院臺中分院刑事第六庭
　　　　　　　　　　　　　　　　　　　審判長法　官　李  文  雄
　　　　　　　　　　　　　　　　　　　　　　法　官  陳  秀  
　　　　　　　　　　　　　　　　　　　　　　法  官　陳　嘉　雄
右正本證明與原本無異。
如不服本判決應於收受送達後十日內向本院提出上訴書狀，其未敘述上訴之理由者並
得於提起上訴後十日內向本院補提理由書（均須按他造當事人之人數附繕本）。
　　　　　　　　　　　　　　　　　　　　　　書記官  陳  信  和
中      華      民      國　    九十三     年     五      月    十二　　日
                                                                        Ｉ
